臺灣高雄地方法院刑事判決　　　　　　　　　　　 九十三年度易緝字第五六號
　　公　訴　人　臺灣高雄地方法院檢察署檢察官
　　被　　　告　甲○○
右列被告因詐欺案件，經檢察官提起公訴（八十八年度偵字第八一六一號），本院判
決如左：
    主  文
甲○○意圖為自己不法之所有，以詐術使人將本人之物交付，處拘役伍拾伍日，如易
科罰金，以參佰元折算壹日。
    事  實
一、甲○○意圖為自己不法之所有，於民國八十七年十月前二、三個月間之某日，在
    不詳地點，向丙○○佯稱：『當舖有流當車，轉手獲利可觀』等語，並言明一星
    期內即可完成交易，獲利後隨即還款，致使丙○○陷於錯誤，交付車款新臺幣（
    下同）二十五萬元。詎甲○○得款後並未依約處理，且將該款項充作家用，使丙○○受有損害。
二、案經丙○○訴由臺灣高雄地方法院檢察署檢察官偵查起訴。
    理  由
一、訊據被告甲○○否認有何詐欺犯行，辯稱：借錢之目的係欲買賣車輛賺錢，但投
    資均失敗，伊確按借錢之目的為之，並未詐欺等語。查被告於八十七年十月前二
    、三個月間之某日，在不詳地點，向告訴人丙○○稱：『當舖有流當車，轉手獲
    利可觀』等語，並言明一星期內即可完成交易，獲利後隨即還款，告訴人丙○○
    並交付車款二十五萬元等情，業據被告自白在卷（詳本院九十三年四月十九日準
    備程序筆錄之不爭執事項），核與告訴人丙○○指訴相符（詳八十八年五月二十
    日檢察官訊問筆錄）。因被告於事發後，確以書信表明『向胖子（即告訴人丙○○）騙說要買當舖三部車子，轉手可賺很多錢』等語，有該信函附偵查卷可參（
    第三頁以下）；且參以被告自承：伊將錢用於父母醫療費用上，經濟困難等語（
    詳本院九十三年六月十日審判筆錄第十二頁），是被告向告訴人借錢時，經濟已
    陷入困境，並無償還能力，其未依約購車，竟將車款充作醫療費用，難謂無詐欺
    之犯行，被告所辯，不可採信。從而，本件事證明確，被告詐欺犯行，應堪以認
    定。
二、核被告所為，係犯刑法第三百三十九條第一項詐欺取財罪。爰審酌被告詐取告訴
    人丙○○財物，金額達二十五萬元，行為惡害非輕，惟念及被告父母常年臥病之
    事實，除有前開書信可參外，並有醫療費用收據、安養看護合約書附本院卷可稽
    （八十九年度易緝字第二八二號卷第十六頁），被告詐欺他人財物雖屬不該，但
    因係供父母醫療之用，並非擅自揮霍怠盡，動機尚情有可原，非屬不可寬恕；且
    參以告訴人丙○○現於大陸地區（詳卷付入出境紀錄），於告訴後、離臺前，曾
    向乙○○表示因朋友一場，不願追究被告犯行（詳證人乙○○證詞，本院前審判
    筆錄第八頁倒數第二行以下）等一切情狀，酌情量處如主文所示之刑，併諭知易
    科罰金折算標準。
三、又被告犯罪行為後，刑法第四十一條已於九十年一月十日修正公布生效，依該條
    第一項之規定：『犯最重本刑為五年以下有期徒刑以下之刑之罪，而受六個月以
    下有期徒刑或拘役之宣告，因身體、教育、職業、家庭之關係或其他正當理由，
    執行顯有困難者，得以一元以上三元以下折算一日，易科罰金。但確因不執行所
    宣告之刑，難收矯正之效，或難以維持法秩序者，不在此限』。比較新舊法，新
    法規定較有利於被告，依刑法第二條第一項前段，應適用修正後刑法第四十一條
    第一項，附此敘明。
四、不另為無罪判決部分：
  (一)公訴意旨另以：被告復意圖為自己不法之所有，並基於概括犯意，於八十七年間
    ，除佯於替告訴人丁○○看店，將有車牌號碼ＧＸ─二九二一號歐寶汽車、ＶＱ
    ─八九二七號嘉年華汽車，ＶＩ─七○四七號喜美汽車，擅自典當十二萬元，得
    款侵占入己，花用殆盡，告訴人丁○○受騙後，以十二萬元贖回上開車輛；又向
    告訴人乙○○佯稱：『要向告訴人丙○○買車，先調二十六萬元』等語，致告訴
    人乙○○信以為真，交付二十六萬元，得手後，即潛逃無蹤，二人始知受騙等情
    。因認被告涉犯刑法第三百三十九條第一項詐欺取財罪。
  (二)按犯罪事實應依證據認定之，無證據不得認定其犯罪事實；又不能證明被告犯罪
    ，應諭知無罪之判決，刑事訴訟法第一百五十四條第二項、第三百零一條第一項
    前段分別定有明文。而告訴人之告訴，係以使被告受刑事訴追為目的，是其陳述
    是否與事實相符，仍應調查其他證據以資審認（最高法院五十二年度臺上字第一
    三○○號判例意旨參照）。另認定不利於被告之事實，須依積極證據，苟積極證
    據不足為不利被告之認定時，即應為有利於被告之認定，更不必有何有利之證據
    ，亦有最高法院三十年上字第八一六號判例可資參照。若證據資料在經驗科學上
    或論理法則上尚有對被告較為有利之存疑，而無從依其他客觀方法排除此項合理
    之可疑，即不得以此資料作為斷罪之基礎，且刑事訴訟制度受『倘有懷疑，則從
    被告之利益為解釋』、『被告應被推定為無罪』之原則所支配，故得為訴訟上之
    證明者，無論為直接或間接證據，須客觀上於一般人均不致有所懷疑而達於確信
    之程度者，始可據為有罪之認定，倘其證明尚未達於『確信』之程度，而有合理
    可疑存在時，即難據以為被告不利認定，換言之，在法律判斷上，即不能為被告
    有罪之認定。
  (三)公訴人認被告涉犯詐欺取財罪嫌，無非係以告訴人丁○○、乙○○偵查中之指訴
    ；被告自白書函，資為論罪依據。訊據被告坦承告訴人丁○○部分；但堅決否認
    告訴人乙○○部分，辯稱：伊確按借錢之目的為之，並未詐欺等語。經查：
  被告係趁替告訴人丁○○看店，將告訴人丁○○所有車牌號碼ＧＸ─二九二一號
    歐寶汽車、ＶＱ─八九二七號嘉年華汽車，ＶＩ─七○四七號喜美汽車，擅自典
    當十二萬元等情，固據被告自白在卷（詳前準備程序筆錄之不爭執事項），核與
    告訴人丁○○指訴相符（詳前檢察官訊問筆錄）。惟因被告是於告訴人丁○○不
    知情下，私自典當汽車（詳告訴人丁○○指訴，本院八十八年度易字第二九七二
    號卷第四三頁背面），並未對告訴人丁○○施用詐術；嗣告訴人丁○○雖以十二
    萬元贖回汽車，但此僅係發現後之補救方法，乃基於告訴人丁○○之自由意願，
    亦難認係因被告施用詐術所致，是公訴人認被告涉犯詐欺取財罪嫌，容有誤會。
    【另公訴人認此部分如不成立詐欺罪嫌，應成立業務侵占罪嫌，並請求變更起訴
    法條，惟因起訴基本事實不同，無從變更，附此敘明。】
  又告訴人乙○○於本院指訴、證陳：當時被告表示欲向告訴人丙○○購車（裕隆
    ），伊乃借錢予被告投資，言明賣車後，利潤均分，並返還本金，因告訴人丙○○欲至大陸，原有意賣車，而被告亦曾與告訴人丙○○接洽，伊並曾試車，但因
    告訴人丙○○家人仍需使用汽車，嗣告訴人丙○○決定不賣等語（詳前準備程序
    筆錄第八頁、審判筆錄第五頁以下）。準此，由於被告確與告訴人丙○○接洽購
    車事宜，而告訴人丙○○亦賣車意願，期間告訴人乙○○亦有試車之事實，是被
    告收受告訴人乙○○交付二十六萬元，確按借錢之目的為之，當難認被告有施用
    詐術行為，縱告訴人丙○○嗣後不願賣車，被告未將二十六萬返還告訴人乙○○
    ，亦與詐欺取財罪之要件不符。
  綜上，被告應無公訴人所指之犯嫌。此外，復查無其他積極證據足資證明被告有
    上開犯行，既不能證明被告犯罪，依法原應為無罪判決之諭知，但因公訴人認此
    部分之事實與前開有罪部分，具有連續犯之裁判上一罪關係，爰不另為無罪判決
    之諭知。
據上論斷，應依刑事訴訟法第二百九十九條第一項前段，刑法第二條第一項前段、第
三百三十九條第一項、第四十一條第一項前段，罰金罰鍰提高標準條例第一條前段、
第二條，判決如主文。
中      華      民      國      九十三      年    六    月    二十四    日
                              臺灣高雄地方法院刑事第一庭
                                  審判長法官  林水城
                                        法官  陳銘珠
                                        法官  方百正
右正本證明與原本無異。
如不服本判決，應於判決送達後十日內，向本院提出上訴狀。
                                        書記官 張金蘭
中    華    民    國      九十三      年      六      月      二十五   日
附錄本判決論罪科刑所依據之法條：
中華民國刑法第三百三十九條
意圖為自己或第三人不法之所有，以詐術使人將本人或第三人之物交付者，處五年以
下有期徒刑、拘役或科或併科一千元以下罰金。
以前項方法得財產上不法之利益或使第三人得之者，亦同。
